【裁判字號】    95,交聲,73
【裁判日期】    950808
【裁判案由】    違反道路交通管理處罰條例聲明異議
【裁判全文】
臺灣花蓮地方法院交通事件裁定          95年度交聲字第73號
原處分機關  交通部公路總局臺北區監理所花蓮監理站
異  議  人
即受處分人  甲○○
上列異議人因違反道路交通管理處罰條例案件，對於交通部公路
總局臺北區監理所花蓮監理站於95年5月9日所為之處分（原處分
案號：花監違字第裁44－P00000000號），聲明異議，本院裁定
如下：
    主  文
原處分撤銷。
甲○○汽車駕駛人，駕駛汽車經測試檢定酒精濃度超過規定標準
，吊扣其駕駛執照壹年。
    理  由
一、原處分意旨略以：異議人即受處分人甲○○於民國95年2 月
    23日下午4時3分許，騎乘車號HGN-781 號重型機車，在花蓮
    縣吉安鄉○○路與和平路口處，因與他車發生事故，經前往
    處理員警，發現其身上帶有酒味，故對之施以酒測，測得之
    呼氣酒精濃度值為每公升0.50毫克，遂以其違反道路交通管
    理處罰條例第35條第1項第1款之規定，於同日開單舉發。嗣
    經原處分機關於95年5月9日據以裁決異議人罰鍰新臺幣（下
    同）30000元，吊扣駕駛執照12個月。
二、異議意旨略以：道路交通管理處罰條例第35條處罰酒精濃度
    超過規定標準者，係以汽車駕駛人「駕駛」汽車經測試檢定
    有酒精濃度超過規定標準之情形，始足當之。異議人於警員
    前來處理本件車禍並檢測呼氣酒精濃度時，恰購妥水果，步
    出水果店，剛戴上安全帽，然未騎上機車，是異議人顯非處
    於「駕駛」汽車之狀態，並不符合上開條文的構成要件，為
    此具狀聲明異議，請求撤銷原處分云云。
三、按道路交通管理處罰條例第35條雖於94年12月28日修正公布
    ，並自95年7月1日起施行；惟依行政罰法第5 條規定：「行
    為後法律或自治條例有變更者，適用行政機關最初裁處時之
    法律或自治條例」，則本件違規行為發生於95年2 月23日，
    原處分機關裁決時間為95年5月9日，斯時道路交通管理處罰
    條例第35條固已修正，然尚未施行，原處分機關依修正前之
    規定裁處，並無違誤；而本院審理本件交通裁決案件時亦應
    適用行政機關最初裁處時之法律，即修正前道路交通管理處
    罰條例第35條規定處理，合先敘明。次按汽車駕駛人，駕駛
    汽車經測試檢定有酒精濃度超過規定標準者，處15000 元以
    上60000 元以下罰鍰，並當場移置保管其車輛及吊扣其駕駛
    執照1年，修正前道路交通管理處罰條例第35條第1項第1 款
    定有明文，又按汽車（包括機器腳踏車）駕駛人飲用酒類或
    其他類似物後其吐氣所含酒精濃度超過每公升0.25毫克或血
    液中酒精濃度超過百分之0.05以上者，不得駕車，亦經道路
    交通管理處罰條例第92條第1 項所授權訂定之道路交通安全
    規則第114條第2款所明定。再按行政罰法第26條規定：「一
    行為同時觸犯刑事法律及違反行政法上義務規定者，依刑事
    法律處罰之。但其行為應處以其他種類行政罰或得沒入之物
    而未經法院宣告沒收者，亦得裁處之。前項行為如經不起訴
    處分或為無罪、免訴、不受理、不付審理之裁判確定者，得
    依違反行政法上義務規定裁處之。」此即一事不二罰原則。
    又該條所謂「其他種類行政罰」，係指違反行政法上之義務
    應受「裁罰性」之「不利處分」，依行政罰法第2 條規定，
    包括限制或禁止行為之吊扣證照處分。究其立法目的，一行
    為同時觸犯刑事法律及違反行政法上義務規定時，由於刑罰
    與行政罰同屬對不法行為之制裁，而刑罰之懲罰作用較強，
    故依刑事法律處罰，即足資警惕時，實無一事二罰再處行政
    罰之必要，且刑事法律處罰，由法院依法定程序為之，較符
    合正當法律秩序，應予優先適用，但罰鍰以外之沒入或其他
    種類行政罰，因兼具維護公共秩序之作用，為達行政目的，
    行政機關仍得併予裁處。
五、經查：
  (一)異議人於95年2 月23日中午，在花蓮市港天宮旁友人家飲酒
    後，已達不能安全駕駛動力交通工具之程度，猶於同日下午
    3時50分許，騎乘車號HGN-781號機車，沿花蓮市○○路由北
    往南行駛，嗣行經該路與和平路口時，未及注意前方狀況，
    致機車車頭擦撞前方行經該路口已右轉至和平路，由田瑋政
    駕駛之車號6262－GY號自用小客車右後門，異議人乃人車倒
    地，警方據報前往處理，並於同日下午4時3分，測得異議人
    呼氣酒精濃度含量為每公升0.50毫克等情，業經本院刑事庭
    以95年度交簡上字第25號公共危險案件認定明確，並判處異
    議人罰金15000元，如易服勞役，以1000元折算1日確定，有
    上開案號之判決書乙份在卷可參，復經本院依職權調取上開
    案號全卷核閱無訛，堪認異議人於上揭時、地，確有「駕駛
    」汽車經測試檢定酒精濃度超過規定標準之違規事實，異議
    人辯稱其當時並未騎乘機車云云，顯係飾卸之詞，不足採信
    。
  (二)異議人於上揭時、地酒後駕車之公共危險犯行，亦因同時觸
    犯道路交通管理處罰條例第35條第1項第1款之規定，經警方
    開單舉發後，花蓮監理站於95年5月9日據以裁決處罰鍰
    30000 元，並吊扣駕駛執照12個月等情，有花蓮縣警察局花
    警交字第P00000000 號舉發違反道路交通管理事件通知單及
    交通部公路總局臺北區監理所花蓮監理站花監違字第裁44－
    P00000000 號違反道路交通管理事件裁決書各乙份在卷可證
    。是異議人同一之酒後駕車行為顯同時觸犯刑法及違反行政
    法上義務，揆諸前揭說明，基於一事不二罰之原則，裁處罰
    鍰部分自無從再適用行政罰之必要。本件聲明異議雖無理由
    ，然原處分機關未予詳查，未待異議人所涉公共危險刑案判
    決無罪確定，即逕以異議人酒精濃度超過規定標準，對其裁
    處罰鍰30000 元，吊扣駕駛執照12個月，難認允當，自應由
    本院將原處分撤銷（因本件原處分機關裁處時，修正後道路
    交通管理處罰條例第35條第8 項尚未施行，是無該條項命補
    繳差額規定之適用，併予敘明）。又吊扣駕駛執照，乃裁罰
    性之不利處分，屬於行政罰法第26條第1 項但書所稱其他種
    類行政罰，與刑罰不生一事不二罰之關係，仍得裁處之，爰
    依道路交通管理處罰條例第35條第1項第1款之規定，吊扣異
    議人駕駛執照1年。
據上論結，應依道路交通案件處理辦法第20條，裁定如主文。
中    華    民    國    95    年    8     月    8     日
                          臺灣花蓮地方法院交通法庭
                                    法  官  吳韻馨
上列正本證明與原本無異。
如對本裁定不服，應於送達後5日內，向本院提出抗告狀（應抄
附繕本）
                                     書記官
中    華    民    國   95     年    8     月    9     日


司法院資訊處製作；財團法人民間司法改革基金會備份。
